【裁判字號】    90,交易,204
【裁判日期】    901031
【裁判案由】    公共危險等
【裁判全文】
臺灣嘉義地方法院刑事判決                          九十年度交易字第二四號
    公  訴  人  臺灣嘉義地方法院檢察署檢察官
    被      告  丙○○
                甲○○
右列被告因公共危險等案件，經檢察官提起公訴（九十年度偵字第一七二一號），本
院判決如左：
    主  文
丙○○因過失傷害人，處有期徒刑肆月，如易科罰金，以佰元折算壹日。
甲○○服用酒類，不能安全駕駛動力交通工具而駕駛，處有期徒刑貳月，如易科罰金
，以佰元折算壹日。
    事  實
一、丙○○於民國九十年二月二十五日晚上十一時四十分許，駕駛車牌號碼Ｖ７—０
    ６７７號自用小客車沿嘉義市○○○路由南往北方向途經民生北路三號附近，應
    注意該路段為劃有快車道、機車專用道、慢車道與分向限制線之雙向道路，不得
    駛入來車之車道內，且應注意車前狀況，隨時採取必要之安全措施，而當時雖為
    夜間，然天氣晴朗，該路段為平坦、乾燥、無缺陷之柏油路面，又無障礙物，視
    距良好，依當時情形，並無不能注意之情事，竟疏未注意，貿然駛入對向快車道
    逆向前行。適甲○○於同日晚上九時許至十時許，在嘉義市○○街某處與乙○○
    飲用酒類，其明知飲酒後已達於不能安全駕駛動力交通工具之程度，仍於十一時
    許騎乘車牌號碼ＧＥ９—３０６號機車附載乙○○上路，於十一時四十分許由北
    往南方向行經該處，亦應注意該路段為劃有上述標線之道路，應在機車專用道內
    行駛，除轉彎或靠路邊停車外，不得侵入其他車道，且汽車駕駛人應注意車前狀
    況，並隨時採取必要之安全措施，依當時情形，又無不能注意之情事，竟疏未注
    意，貿然沿快車道前行，丙○○所駕駛之小客車乃與甲○○所騎乘之機車發生碰
    撞，甲○○、乙○○當場人車倒地，甲○○因之受有右鎖骨、左髕骨骨折之傷害
    ，乙○○因之受有左股骨、左髕骨骨折之傷害（甲○○過失傷害部分雖據乙○○
    於偵查中提出告訴，惟未據起訴）。甲○○於送醫急救後經檢驗其血液中之酒精
    濃度，高達每百毫升二百十二毫克，換算成呼氣酒精濃度為每公升約一點零一毫
    克（公訴意旨誤為一點零六毫克）。丙○○於肇事後犯罪未被發覺前主動向到場
    處理車禍有偵查權之警員蕭元信自首坦承犯行並接受裁判。
二、丙○○過失傷害部分，案經甲○○、乙○○訴由嘉義市警察局第一分局報告臺灣
    嘉義地方法院檢察署檢察官偵查起訴；甲○○公共危險部分，案經同分局報告同
    署檢察官偵查起訴。
    理  由
甲、被告丙○○部分
一、訊據被告丙○○雖坦認於右揭時地駕駛小客車與告訴人即被告甲○○、告訴人乙○○所共乘之機車發生車禍，告訴人均受傷之事實，惟矢口否認有何過失，辯稱
    ：是告訴人騎乘之機車侵入其所行駛之快車道，伊未逆向行駛云云。然查：右揭
    犯罪事實，業據告訴人指訴明確，且有道路交通事故調查報告表一紙、交通事故
    現場照片十二張在卷可稽（警卷第十四至十九頁）。而告訴人甲○○因本件車禍
    受有右鎖骨、左髕骨骨折之傷害，告訴人乙○○因本件車禍受有左股骨、左髕骨
    骨折之傷害，亦據其分別提出財團法人天主教聖馬爾定醫院（下稱聖馬爾定醫院
    ）診斷證明書各一紙附卷可參（警卷第二十至二一頁），又告訴人所受之傷害與
    被告駕車之行為間有相當因果關係，復甚為明確。
二、按汽車在超過四車道之道路行駛時，應依道路交通標誌、標線、號誌之指示行駛
    ，且汽車行駛時，駕駛人應注意車前狀況，並隨時採取必要之安全措施，道路交
    通安全規則第九十八條第二項、第九十四條第三項分別定有明文，被告丙○○駕
    駛汽車，自應注意及此。依前開道路交通事故調查報告表及照片所示，肇事路段
    為劃有快車道、機車專用道、慢車道與分向限制線之雙向道路，時速限制四十公
    里，當時雖為夜間，但天氣晴朗，肇事路段為平坦、乾燥、無缺陷柏油路面，又
    無障礙物，視距良好，並無不能注意之情形，且被告車禍發生時所掉落之小客車
    車體碎片位置在民生北路南下方向之快車道，告訴人甲○○騎乘之機車刮地痕起
    始點亦在同處，終點在民生北路三號前之南下慢車道，堪認撞擊點應在民生北路
    南下快車道，並非在北上車道，被告顯有逆向行駛之情形，其應注意且能注意，
    而未注意，貿然逆向行駛，又未注意車前狀況，隨時採取必要之安全措施，因而
    肇禍，其駕車顯有過失。至告訴人甲○○雖酒後達於不能安全駕駛動力交通工具
    之程度仍騎乘機車上路，復未遵行於機車專用道，而行駛在快車道上，又疏未注
    意車前狀況，並隨時採取必要之安全措施，雖亦有疏失，然與被告之過失相較，
    告訴人甲○○應屬肇事次因，被告應屬肇事主因，雖告訴人甲○○屬肇事次因，
    然本件車禍既因被告之過失行為所併合肇致，其仍不能解免罪責。本件車禍於偵
    查中經囑託臺灣省嘉雲區行車事故鑑定委員會鑑定，認被告駕駛自用小客車，夜
    間跨越分向限制線，駛入來車道，為肇事原因，告訴人甲○○雖服用酒類超過法
    定標準值與未依規定行駛機車專用道，然無肇事因素，有該委員會九十年五月二
    十九日嘉鑑字第九００四六五號函檢送之鑑定意見書可憑（偵查卷第十一至十三
    頁），經本院囑託臺灣省車輛行車事故覆議鑑定委員會覆議，除認被告於夜間駕
    駛自用小客車，跨越分向限制線侵入來車道，為肇事原因外，結論均相同，復有
    該委員會九十年八月二十一日府覆議字第九０一五三九號函可佐，固均非無見，
    然告訴人甲○○係因服用酒類不能安全駕駛動力交通工具而駛入快車道，並因此
    未能注意車前狀況、隨時採取必要之安全措施，究與非酒醉駕車而在遵行車道行
    駛之情形不同，難謂無過失，又該告訴人所涉公共危險行為及過失行為與本件車
    禍之發生應有相當因果關係，從而告訴人甲○○應屬肇事次因方是，是二則鑑定
    意見尚難引為本件車禍肇事因素之認定，附此敘明。綜上所述，被告前開所辯，
    無非事後卸責之詞，難以採取，本案事證明確，其犯行堪以認定。
三、核被告丙○○所為，係犯刑法第二百八十四條第一項前段之過失傷害人罪。被告
    一過失傷害行為，致告訴人甲○○、乙○○受傷，觸犯構成要件相同之罪名，為
    想像競合犯，應依刑法第五十五條規定從一過失傷害人罪處斷。被告於肇事後犯
    罪未被發覺前，主動向到場處理車禍有偵查權之嘉義市警察局第一分局長榮派出
    所警員蕭元信自首坦承犯行並接受裁判，此有自首調查表可參（警卷第十三頁）
    ，為對未發覺之罪自首而受裁判，應依刑法第六十二條前段之規定，減輕其刑。
    爰審酌被告所犯造成告訴人二人之傷害非輕，且為肇事主因，告訴人甲○○為肇
    事次因，迄今仍未達成和解賠償損害，且事後猶捏詞以對，難認有悔過之具體表
    現及其他一切情狀，量處如主文所示之刑，並諭知易科罰金之折算標準，以資儆
    懲。
乙、被告甲○○部分
一、訊據被告甲○○對於右揭服用酒類不能安全駕駛動力交通工具而駕駛之公共危險
    犯罪事實坦承不諱，並有聖馬爾定醫院生化檢驗報告單、刑法第一百八十五條之
    三案件測試觀察紀錄表各一紙在卷可稽（警卷第十頁、第十二頁），且被告於酒
    後騎乘機車確實因而發生車禍，顯見其自白與事實相符，可以採信，事證明確，
    其犯行堪以認定。
二、核被告甲○○所為，係犯刑法第一百八十五條之三服用酒類不能安全駕駛動力交
    通工具而駕駛之公共危險罪。爰審酌被告所犯對於使用道路公眾產生危險，且本
    件車禍造成告訴人乙○○之傷害不輕，惟犯後坦承犯行，態度尚稱良好及其他一
    切情狀，量處如主文所示之刑，並諭知易科罰金之折算標準，以資儆懲。
三、另按刑事審判採「彈劾主義」（或稱「訴訟主義」），法院不得就未經起訴之犯
    罪審判，亦即犯罪必須已經起訴，或為一部起訴之效力所及，繫屬於法院者，法
    院始得予以審判，此觀刑事訴訟法第二百六十八條、第二百六十七條自明。否則
    ，如對於未經起訴之犯罪予以審判，其判決即有同法第三百七十九條第十二款所
    稱未受請求之事項予以判決之當然違背法令情形。復按刑事訴訟法第二百六十四
    條第二項關於起訴書程式之規定，旨在界定起訴之對象，亦即審判之客體，並兼
    顧被告行使防禦權之範圍，其中屬於絕對必要記載事項之「犯罪事實」，係指犯
    罪構成要件之具體事實。故所謂犯罪已經起訴，係指起訴書之犯罪事實欄，已就
    特定犯罪之構成要件具體事實，加以記載，並足據以與其他犯罪事實區分，始克
    當之。又按刑法第二百八十四條第一項前段之過失傷害罪，係以「因過失傷害人
    」為其構成要件，惟查本件檢察官起訴書之犯罪事實欄，除對於被告甲○○所涉
    公共危險犯行予以記載外，並未敘及該被告如何有刑法第十四條之過失，僅略稱
    其未注意車前狀況，與被告丙○○所駕駛之小客車發生車禍，告訴人乙○○因該
    車禍受有左股骨、左髕骨骨折之傷害等語，至被告甲○○所犯何罪，於證據並所
    犯法條欄則付之闕如，通篇觀之，似僅在陳述被告丙○○之過失傷害犯行。犯罪
    事實欄既未記載被告甲○○構成上開過失傷害罪之構成要件具體事實，自不能認
    為檢察官已經起訴被告甲○○所涉犯過失傷害罪嫌，徵以該起訴書證據並所犯法
    條欄僅就被告丙○○過失傷害罪嫌予以論述，隻字未提被告甲○○有何過失傷害
    罪嫌，益見犯罪事實欄關於過失傷害犯行僅指被告丙○○部分，不及於被告甲○○部分。此外，綜觀本件起訴書，復不能得知公訴人主張被告甲○○所涉公共危
    險、過失傷害行為於法律上之評價乃審判上不可分，得依刑事訴訟法第二百六十
    七條規定一併審理。從而，雖告訴人乙○○於本院審判期日已表明撤回對被告甲○○過失傷害之告訴（本院九十年十月十七日審判筆錄第三頁），惟此部分既未
    經起訴，依刑事訴訟法第二百六十八條規定，法院不得審判，告訴人縱然表明撤
    回告訴，於法律上仍不生任何效力，換言之，被告甲○○過失傷害部分，無從諭
    知不受理判決，更無從認為與公共危險犯行於審判上不可分，並據此認得不另為
    不受理之諭知。故被告甲○○所涉過失傷害罪嫌，仍應由檢察官另行偵結，始屬
    適法，一併敘明。
據上論斷，應依刑事訴訟法第二百九十九條第一項前段，刑法第一百八十五條之三、
第二百八十四條第一項前段、第五十五條、第六十二條前段、第四十一條第一項前段
，罰金罰鍰提高標準條例第一條前段、第二條，判決如主文。
本案經檢察官柯月美到庭執行職務。
中    華    民    國        九十        年      十      月    三十一    日
                                臺灣嘉義地方法院刑事第二庭
                                    審判長法  官  許  進  國
                                          法  官  李  麗  萍
                                          法  官  廖  政  勝
右正本證明與原本無異。
如不服本判決，應於判決送達後十日內向本院提出上訴狀( 應附繕本 )。
中    華    民    國        九十        年      十      月    三十一    日
                                          書記官  陳  湘  蓉
附錄本案論罪科刑法條全文
刑法第一百八十五條之三
服用毒品、麻醉藥品、酒類或其他相類之物，不能安全駕駛動力交通工具而駕駛者，
處一年以下有期徒刑、拘役或三萬元以下罰金。
刑法第二百八十四條第一項
因過失傷害人者，處六月以下有期徒刑、拘役或五百元以下罰金。致重傷者，處一年
以下有期徒刑、拘役或五百元下罰金。


司法院資訊處製作；財團法人民間司法改革基金會備份。
